臺灣高等法院臺南分院刑事判決　　 96年度上更(一)字第132號
上　訴　人
即　被　告　丙○○
選任辯護人　洪梅芬律師
選任辯護人　李季錦律師
選任辯護人　涂欣成律師
上　訴　人
即　被　告　乙○○
選任辯護人　吳健安律師
上列上訴人因違反毒品危害防制條例案件，不服臺灣雲林地方法
院94年度訴字第96號中華民國95年6月9日第一審判決（起訴案號
：臺灣雲林地方法院檢察署93年度偵字第3071號、3253號、3415
號、4227號、4303號，移送併辦案號：94年度偵緝字第41號），
提起上訴，經最高法院發回更審，本院判決如下：
    主  文
原判決關於丙○○販賣第一級毒品部分、及乙○○部分均撤銷。
丙○○共同連續販賣第一級毒品，處有期徒刑拾壹年。販賣第一
級毒品海洛因所得新臺幣貳萬壹仟伍佰元，其中新台幣參仟元部
分沒收之，如全部或一部不能沒收時，以其財產抵償之。其中新
台幣壹萬元部分與甲○○，新台幣壹仟元部分與乙○○，新台幣
柒仟伍佰元部分與不詳姓名成年男子，分別連帶沒收之，如全部
或一部不能沒收時，以其財產抵償之。扣案之行動電話壹支（含
SIM卡壹片，廠牌SAGEM、門號0000000000號）沒收之。
乙○○共同連續販賣第一級毒品，處有期徒刑柒年參月。販賣第
一級毒品海洛因所得新臺幣壹仟元，與丙○○連帶沒收之，如全
部或一部不能沒收時，以其財產抵償之。扣案之行動電話壹支（
含SIM卡壹片，廠牌SAGEM、門號0000000000號）沒收之。
    事  實
一、丙○○、乙○○意圖營利，丙○○或單獨、或與甲○○（被
    訴販賣第一級毒品部分，業經原審判決公訴不受理確定）乙○○、或與姓名年籍不詳之成年人共同基於販賣第一級毒品
    海洛因（以下簡稱海洛因）牟利之犯意聯絡。丙○○、乙○○並基於概括之犯意，連續為下列販賣海洛因之行為：
（一）、【丙○○單獨販賣海洛因部分】
１、於93年05月底某日起，至同年06月初某日止，甲○○、王武
    雄為合資購買海洛因施用，乃由王武雄撥打電話與丙○○，
    雙方約定後，丙○○連續3次持海洛因前往位於雲林縣口湖
    鄉○○村○○街101號附近之土地公廟，以每次1小包，每包
    新臺幣（下同）500元之價格，連續販賣海洛因與甲○○3次
    ，販賣得款合計1,500元。
２、於93年6月、7月間之某日，由綽號「阿洪」之人撥打丙○○
    所有之門號0000000000號行動電話號碼購買海洛因，雙方約
    定後，在雲林縣口湖鄉○○村○○街101號丙○○住處門口
    ，由丙○○以每包500元之價格，販賣海洛因1小包與綽號「
    阿洪」之人，得款500元。
３、辛○○自綽號「阿洪」之人取得丙○○所有之上開門號0000
    000000號電話號碼後，於93年07月14日下午01時許，因辛○○、洪肇禧欲合資購買海洛因施用，乃由辛○○撥打丙○○
    使用之上開電話購買海洛因，雙方約定後，丙○○遂攜帶海
    洛因1小包，至雲林縣口湖鄉蚵寮村抽水站旁，以500元之價
    格販賣1小包海洛因與辛○○，得款500元。
４、於93年07月18日下午5時許，己○○、綽號「豬槽」之人欲
    合資購買海洛因施用，乃由綽號「豬槽」之人騎乘機車搭載
    己○○，同往雲林縣口湖鄉○○村○○街101號丙○○住處
    ，由綽號「豬槽」之人向丙○○購買海洛因1小包，價格500
    元。
５、丙○○此部分販賣第一級毒品海洛因所得合計3000元（均未
    扣案）。
（二）、【丙○○、甲○○共同販賣海洛因部分】
    丙○○與甲○○基於犯意之聯絡，由丙○○提供海洛因，推
    由甲○○持海洛因至交易地點交與購毒者並收取價款，而連
    續為下列販賣海洛因之行為，至於交易所得款項歸丙○○所
    有，丙○○則提供海洛因及生活費用供甲○○使用或花用（
    丙○○轉讓海洛因部分，由檢察官另行偵辦）：
１、於93年07月初某日起，至93年07月底某日止之間，戊○○（
    已歿）、癸○○合資欲購買海洛因施用，乃由戊○○撥打丙○○所有之門號0000000000號行動電話，或由丙○○接聽，
    或由甲○○接聽，雙方約定後，由丙○○提供海洛因，推由
    甲○○攜帶海洛因，至雲林縣口湖鄉謝厝村黃金廣場KTV 前
    之過港橋及謝厝村拔拉腳十字路口紅綠燈下2處，以每包1,0
    00元之代價，連續2次販賣海洛因與戊○○，得款合計2,000
    元。
２、於93年07月初之某日起，至同年08月06日前某日止之間，子
    ○○撥打丙○○使用之上開行動電話購買海洛因施用，或由
    丙○○接聽，或由甲○○接聽，雙方約定後，丙○○推由甲○○攜帶海洛因，前至雲林縣口湖鄉蚵寮村抽水站前，連續
    販賣海洛因共10次與子○○，其中8 次每次販賣海洛因1 包
    ，價格每包500元，另2次每次販賣海洛因1包，價格每包1,0
    00元，一手交錢、一手交貨，完成交易，共販賣得款6,000
    元。
３、於93年07月間某日，丁○○與綽號「阿祥」之人合資欲購買
    海洛因施用，而撥打丙○○使用之上開行動電話，雙方約定
    後，丙○○推由甲○○攜帶海洛因1包，至雲林縣口湖鄉謝
    厝村黃金廣場KTV前，以每包500元之代價，販賣毒品海洛因
    1包與丁○○，得款500元。
４、於93年07月17日左右，戊○○、吳錫麒合資欲購買海洛因施
    用，乃由戊○○撥打丙○○使用之上開行動電話，雙方約定
    後，丙○○推由甲○○攜帶海洛因1包，至雲林縣口湖鄉蚵
    寮村抽水站旁，以500元之價格，販賣海洛因1包，得款500
    元。
５、於93年07月下旬某日，庚○○2次撥打丙○○使用之0000000
    000行動電話，或由丙○○接聽，或由甲○○接聽，雙方約
    定後，丙○○推由甲○○每次攜帶海洛因1包，至雲林縣口
    湖鄉謝厝村往蚵寮村之三叉路口榕樹下，甲○○將庚○○已
    依約定將壓在該樹下石頭之現金500元取出，再將海洛因1包
    壓放在原處，待甲○○離去後，庚○○再至該處取得海洛因
    ，完成交易，以此方式，連續販賣海洛因2次與庚○○，共
    販賣得款1,000元。
６、丙○○與甲○○此部分販賣第一級毒品海洛因之販賣所得合
    計1萬元（均未扣案）。
（三）、【丙○○、乙○○共同販賣海洛因部分】
    丙○○、乙○○基於犯意之聯絡，由丙○○提供海洛因，推
    由乙○○攜帶海洛因，至交易地點交與購毒者並收取價款，
    所得歸丙○○所有，連續為下列販賣海洛因之行為：
１、於93年6、7月間某日，綽號「阿洪」之人欲購買海洛因施用
    ，由綽號「阿洪」之人撥打丙○○使用之門號0000000000號
    行動電話號碼，雙方約定後，綽號「阿洪」之人與辛○○同
    至雲林縣口湖鄉○○村○○街101號丙○○住處門口，由「
    阿洪」出面買受，丙○○則推由乙○○攜帶海洛因1小包，
    以每小包500元之代價，販賣海洛因1小包與綽號「阿洪」之
    人，並收取價款500元，完成交易。
２、辛○○自綽號「阿洪」之人取得丙○○使用之上開門號0000
    000000號行動電話號碼後，於93年07月11日下午03時許，由
    辛○○撥打丙○○使用之上開電話購買海洛因，雙方約定後
    ，丙○○推由乙○○攜帶海洛因1小包，至雲林縣口湖鄉蚵
    寮村抽水站旁，以500元之代價販賣海洛因1小包與辛○○，
    得款500元。
３、丙○○與乙○○此部分販賣第一級毒品所得合計1000元（均
    未扣案）。
（四）、【丙○○與姓名年籍不詳之成年人共同販賣海洛因部分】
    丙○○與姓名年籍不詳之成年人，基於犯意之聯絡，由丙○○提供海洛因，推由姓名年籍不詳之成年人攜帶海洛因，至
    交易地點交與購毒者並收取價款，所得歸丙○○所有，連續
    為下列販賣海洛因之行為：
１、於93年07月初某日起，至同年07月底某日止之間，戊○○、
    癸○○合資欲購買海洛因施用，乃由戊○○撥打丙○○使用
    之上開行動電話，雙方約定後，丙○○推由姓名年籍不詳之
    成年人攜帶海洛因，至雲林縣口湖鄉謝厝村黃金廣場KTV前
    之過港橋，以每小包（數量不詳）1,000元之代價，販賣海
    洛因與戊○○。同時期某日，癸○○撥打丙○○使用之上開
    行動電話欲購買海洛因施用，雙方約定後，丙○○推由不詳
    姓名年籍之成年人攜海洛因1小包，至雲林縣口湖鄉中國石
    油加油站旁，以1000元之代價，販賣海洛因與癸○○；又於
    同時期某日，癸○○、綽號「阿國」之人合資欲購買海洛因
    施用，乃由「阿國」之人撥打丙○○使用之上開行動電話，
    雙方約定後，丙○○推由姓名年籍不詳之成年人攜海洛因1
    小包，至雲林縣口湖鄉某便利商店旁，以1000元之代價，販
    賣海洛因與綽號「阿國」之人，合計得款3000元。
２、於93年07月初之某日起，至同年08月06日前某日止之間，子
    ○○撥打丙○○使用之門號0000000000號行動電話，欲購買
    海洛因施用，雙方約定後，丙○○先後2次推由姓名年籍不
    詳之成年人攜海洛因各1小包，至雲林縣口湖鄉蚵寮村抽水
    站前，以每次1小包，每包1000元之代價，連續2次販賣海洛
    因與子○○，合計得款2,000元。
３、於93年07月中旬某日起，至同年08月03日左右止之間，壬○○前後5次撥打丙○○使用之門號0000000000號行動電話欲
    購買海洛因施用，雙方約定後，丙○○每次推由姓名年籍不
    詳之成年人，攜海洛因1小包，至雲林縣口湖鄉蚵寮村靈骨
    塔前，以每次1小包，每包500元之價格，連續5次販賣海洛
    因與壬○○，合計得款2500元。
４、丙○○與不詳姓名成年人此部分販賣第一級毒品所得合計7
    千5百元（均未扣案）。
二、嗣於93年07月22日晚上08時50分許，為警持搜索票，在雲林
    縣口湖鄉○○村○○街101號丙○○住處神明廳內，扣得乙○○藏放該處之海洛因26包（毛重26.9公克），及其另放在
    身上之海洛因18包（毛重8公克）【上開查獲之毒品共44包
    係乙○○所有與本案係由丙○○提供毒品販賣之案情無關】
    。同年08月06日下午05時10分許，丙○○駕駛車號B9-9931
    號自小客車搭載甲○○，經警方盤查，丙○○畏罪駕車搭載
    甲○○逃逸，經警在雲林縣水林鄉大溝村大溝86號旁死巷內
    逮捕其2人，扣得丙○○用以聯繫販賣海洛因之行動電話2支
    （含SIM卡2片，分別為廠牌NOKIA、門號0000000000號；廠
    牌SAGEM、門號0000000000號）。其中0000000000號行動電
    話為丙○○所有，0000000000號行動電話雖非丙○○所申請
    ，但係丙○○所使用。
三、案經嘉義市警察局移送、雲林縣警察局北港分局報告臺灣雲
    林地方法院檢察署偵查起訴，暨該署檢察官併案審理。
    理  由
甲、証據能力部分：
一、按被告以外之人於檢察事務官、司法警察官或司法警察調查
    中所為之陳述，與審判中不符時，其先前之陳述具有較可信
    之特別情況，且為證明犯罪事實存否所必要者，得為證據，
    刑事訴訟法第159條之2定有明文。查：
（一）、証人己○○95年12月15日警詢筆錄（編號7偵查卷第129
    頁起）、93年07月22日警詢筆錄（編號17警卷第13頁起）均
    得作為本件之証據：
１、證人己○○於原審審理時，雖証述「其認識外號『群茂』之
    人，即被告丙○○，但未向被告丙○○買過海洛因，93年07
    月22日雖在被告丙○○住處路邊被警逮捕，但不知為何被抓
    ，當時有向警察供述毒品來源，但內容忘記了，僅說認識『
    群茂』而已，93年07月22日製作筆錄時，其頭暈，不知道為
    何供述向『群茂』購買海洛因，93年12月15日在監所製作警
    詢筆錄時，其未頭暈，指認時，警察只問其認識哪一位，並
    沒有講『指認犯罪嫌疑人紀錄表』（即93年度偵字第3071號
    卷第130頁）上面記載之文字，該筆錄內容是警察要其如此
    供述，其不知道自己為何如此供述，其有向警察說沒有跟丙○○購買，有錄音，我告訴他這個要改，所以他旁邊才會多
    一個『豬槽』，其有向警方供述曾與『豬槽』之人前往購買
    海洛因，但『豬槽』向何人購買，其不知道，93年07月22日
    被警查獲時，其攜帶現金三百多元，但未查獲注射針筒，警
    察於製作筆錄時，亦未詢問購買海洛因之時間、地點、金額
    等，只說是否認識『群茂』，趕快製作完筆錄，趕快回去」
    等情（見原審卷二第44頁至第49頁）；核與証人己○○於警
    詢之供証不符。
２、而觀之証人己○○於原審所為之上開証詞，証人己○○忽而
    稱忘記於警詢中之供述，忽而稱警詢筆錄實在，再改稱警詢
    筆錄是警察自述自作，證述內容反覆，對事實有所隱瞞。反
    之，証人己○○於93年12月15日之警詢筆錄，製作時証人己○○尚因案在監所執行，從而製作筆錄之警員對証人己○○
    違法取供之可能性甚低，且警詢筆錄內容簡短（含「指認犯
    罪嫌疑人紀錄表上電腦繕打字跡」），証人己○○在閱覽上
    又無障礙，且筆錄內容一部分之「指認犯罪嫌疑人紀錄表」
    上，電腦繕打字跡與手寫字跡併存，對應清楚，足見電腦繕
    打字跡於証人己○○指認並簽名前，已然存在，証人己○○
    亦在被告丙○○相片處按捺指印2枚、在警詢筆錄增、改處
    ，亦按捺指印。兩相比較，自93年12月15日之警詢筆錄製作
    時之客觀外部情狀觀之，尚無証據足証証人己○○警詢之供
    証，係在員警違法取供之情事下，違背其自由意思下所為之
    供証，較之証人己○○於原審審判中之證述，具有可信性之
    特別情況，且其內容為證明被告丙○○犯罪事實所必要，揆
    之上開規定，証人己○○上開警詢之供証，自得作為本件之
    証據。
３、証人己○○於93年07月22日警詢筆錄之供証，經原審當庭勘
    驗該警詢錄音帶結果「該警詢內容完整，錄音未中斷，己○○之回答相當有力道，未發現有違反其任意性、或己○○頭
    暈、或警員自述自作筆錄、或已製作筆錄完成，要求己○○
    照唸」等情事，有該勘驗筆錄附卷足憑（見原審卷二第187
    頁至第194頁），被告、辯護人均無意見，本院認為此部分
    證據資料業經直接審理，且又無員警違法取供之情事，証人
    己○○亦無違背其自由意思而為供証，較之証人己○○於原
    審審判中之證述，具有可信性之特別情況，其內容又係為證
    明被告丙○○犯罪事實所必要，揆之上開規定，証人己○○
    93年07月22日警詢筆錄，自得作為本件之証據。
（二）、按被告以外之人於審判外之言詞或書面陳述，除法律有
    規定者外，不得作為證據，刑事訴訟法第159條第1項亦定有
    明文。查：証人辛○○、洪肇禧、癸○○、子○○、丁○○
    、吳錫麒、庚○○、壬○○、甲○○等人於警詢之供証，就
    被告丙○○、乙○○而言，均係屬被告以外之人於審判外之
    供証，且觀之上開証人警詢筆錄所載，並未具有較可信之特
    別情況，均不得作為本件証據。
乙、實體方面：
壹、有罪部分：
一、訊據上訴人即被告丙○○、乙○○均矢口否認有何上開販賣
    第一級毒品海洛因之犯行，被告丙○○辯稱「其是將房子借
    給甲○○住，是甲○○在販賣海洛因，甲○○沒有房子向伊
    借房子住，且用伊之身分證申請易付卡，打來的電話都說要
    找伊，但指認的人都是指認甲○○，伊並未販賣海洛因」云
    云。被告乙○○辯稱「辛○○証詞不實在，伊沒有販賣海洛
    因」云云。
二、經查：
（一）上揭被告丙○○單獨或與被告乙○○共同連續販賣第一級
      毒品海洛因與綽號「阿洪」之人及辛○○等事實，業據証
      人辛○○、洪肇禧等人於偵查中、原審審理及辛○○於本
      院更審時証述明確（見編號7偵查卷第47頁起至第49頁、
      原審卷二第156頁至第157頁、第159頁至第160頁、第163
      頁、208頁反面起至第219頁、更一卷審判筆錄）。而觀之
      証人辛○○、洪肇禧之証詞，証人辛○○就綽號「阿洪」
      之人撥打外號「阿茂」（即被告丙○○）使用之門號0000
      000000號行動電話購買海洛因，並與綽號「阿洪」之人共
      乘機車至被告丙○○上址住處前交易，第1次由被告乙○○交付收款，第2次由被告丙○○交付收款，取得之海洛
      因，由「阿洪」之人與辛○○共同施用，之後，辛○○向
      「阿洪」之人要得丙○○使用之上開電話號碼，辛○○撥
      打上開電話號碼購買海洛因，與洪肇禧同往抽水站，93年
      07月11日，由被告乙○○交付收款，同年月14日，由被告
      丙○○交付收款，取得海洛因後，與洪肇禧共同施用，嗣
      於93年07月22日，辛○○撥打上開丙○○使用之電話號碼
      欲再度購買海洛因，因無人接聽，辛○○、洪肇禧直接前
      往丙○○上址住處，為現場埋伏之警員查獲等事實，均指
      証明確。且証人辛○○於原審審理時並當庭指認交易海洛
      因者確為被告丙○○、乙○○。核與証人洪肇禧偵審中証
      述「確有與辛○○合資購買海洛因施用，由証人辛○○撥
      打電話給外號『阿茂』之人，辛○○再騎乘機車搭載洪肇
      禧至抽水站交易，前後合計2次，及於93年07月22日，辛○○撥打上開丙○○使用之電話號碼欲再度購買海洛因，
      因無人接聽，辛○○、洪肇禧直接前往丙○○上開住處，
      為現場埋伏之警員查獲等情大致相符。另被告丙○○上揭
      連續販賣海洛因與証人甲○○等事實，並據証人甲○○於
      原審審理時証述明確（見原審卷二第290頁反面至第291頁
      ）。
（二）上揭被告丙○○販賣第一級毒品海洛因與「豬槽」之事實
      ，已據証人己○○於警詢時指証「於93年07月22日為警查
      獲時，經警在其身上扣得注射針筒，當時其係要至忠孝街
      101號找綽號『群茂』之人索討海洛因施用，其施用海洛
      因之來源係與綽號『豬槽』之人合資，由『豬槽』出面購
      買，於93年7月18日17時許，由『豬槽』騎機車載伊至『
      群茂』住處，購買1包海洛因500元，伊出資200元，『群
      茂』即在警局之被告丙○○，其於91年間經朋友介紹認識
      丙○○，係朋友關係，沒有恩怨糾紛」等情明確，並指証
      綽號「群茂」之人即為被告丙○○無訛（見編號17警卷第
      13頁反面起至第15頁、編號7偵查卷第129頁反面）。至於
      証人己○○於原審雖否認向被告丙○○購買毒品海洛因，
      並稱與『豬槽』合資後，不知道『豬槽』向何人購買等語
      。然証人己○○既與被告丙○○認識，且其於93年7月20
      日曾施用海洛因經判刑在案，有台灣雲林地方法院93  年
      度訴字第551號判決可憑。其又於93年07月22日在被告丙○○住處路邊為警逮捕（按被告丙○○住忠孝街101號，
      己○○係在同街103號前為警逮捕，詳上開判決所載）。
      若非係向被告丙○○購買毒品海洛因，何須於警詢時供証
      ：「該日係要向被告丙○○拿海洛因施打」等語（見編號
      17警卷第13頁反面），嗣於原審審理時又稱「不知為何被
      抓」云云（見原審卷二第46頁），足認証人己○○於原審
      之供証，顯有隱瞞，顯係事後迴護被告丙○○之詞，自無
      可採。
（三）上揭被告丙○○或與証人甲○○，或與不詳姓名成年人共
      同販賣毒品海洛因與癸○○、戊○○、子○○、丁○○、
      庚○○、壬○○等事實，已據証人癸○○、子○○、丁○○、庚○○、壬○○等人於偵查或原審審理時証述明確（
      見原審卷二第63頁至第88頁、第121頁反面至第129頁反面
      、第132頁至139頁、第254頁反面起至第269頁、編號8偵
      查卷第35頁至第36頁）。而癸○○、戊○○、子○○、庚○○、壬○○均曾施用海洛因或經判刑或經裁定觀察勒戒
      ，分別有台灣嘉義地方法院93年度訴字第316號判決（癸○○部分）、94年度訴字第77號判決（戊○○部分）、94
      年度毒聲字第21號裁定（子○○部分）、台灣雲林地方法
      院93年度毒聲字第455號裁定（壬○○部分）、94年度毒
      聲字第72號裁定（庚○○部分）足證。証人即同案被告甲○○於原審審理時，以証人身分証述「於93年7月間，因
      丙○○之妻施用毒品被送觀察勒戒，其至丙○○上址住處
      幫忙丙○○照顧小孩，丙○○亦要其幫忙接聽購毒者之來
      電，並送交海洛因，收取價款，所收販賣款項，交丙○○
      所有，丙○○則無償提供海洛因供甲○○施用，並給予生
      活費用。購毒者之電話有時由丙○○接聽，丙○○自己出
      外販賣，忙時由甲○○接聽，購毒者打電話進來問是否『
      群茂』，伊即回答說其係『阿樂』，問有何事，對方才說
      要『軟的』，要多少錢，其為丙○○傳遞交易海洛因訊息
      ，並向丙○○拿取海洛因後，前往交易。其曾於癸○○、
      子○○、庚○○、吳錫麒、丁○○所述時地，與上開人等
      交易海洛因。其曾在丙○○上址住處，見丙○○與他人交
      易海洛因；丙○○平日在一樓客廳施用毒品」等情（見原
      審卷27 6反面起至第279頁、第280頁至第282頁、第288頁
      至第289頁）。其於本院更審亦證述：其以前所述曾替被
      告丙○○接聽電話，送交毒品與購毒者，由被告丙○○提
      供毒品供其施用並提供生活費等情，均屬實在。而甲○○
      因與被告丙○○共同連續販賣毒品，經台灣雲林地方法院
      以94年度訴字第4號判決判處有期徒刑八年六月，亦有判
      決可憑。
（四）再証人即查獲之警員何志祥於偵查中亦証述「執行搜索過
      程中，陸續來跟丙○○買毒品，洪肇禧跟辛○○是最後才
      到的．．．」等情（見編號7偵查卷第46頁）。証人即查
      獲之警員黃界揚亦証述「（你接聽電話，要跟昆茂買毒品
      的有幾通）大概有三、四通，記得的是子○○、癸○○、
      丁○○、戊○○等人，癸○○與戊○○是同騎一部機車．
      ．．他們在電話中都說是要買五百元『硬的』、『糖仔』
      」等情（見編號8偵查卷第34頁）。且証人即查獲警員姜
      六明亦証述「接獲檢舉稱丙○○欲交易毒品，伊與吳明芳
      、黃界揚至現場發現丙○○駕車載甲○○，出示證件請丙○○停車，丙○○加速逃逸，彼等駕車在後追趕，研判丙○○沿途丟棄毒品，追至雲林縣水林鄉大溝村大溝86號旁
      死巷內始逮捕丙○○、甲○○，分別在丙○○腳邊發現1
      隻紅色NOKIA的手機、門號00 00000000號；在他的腰帶也
      發現1隻手機，是0000000000，另在車上也發現1隻手機，
      那時丙○○腳邊的手機繼續在響」等情（見編號8第32頁
      至第33頁）。核與証人辛○○、洪肇禧、吳錫麒、子○○
      、癸○○，丁○○、庚○○、壬○○等人証述係分別在被
      告丙○○住處，或撥打被告丙○○電話而為喬裝之員警查
      獲等情相符。並有廠牌NOKIA、門號0000000000號及廠牌
      SAGEM、門號000000  0000號行動電話各1支扣案可資佐証
      。足認証人辛○○、洪肇禧、癸○○、子○○、丁○○、
      吳錫麒、庚○○、壬○○等人於偵查中或原審審理時，証
      人己○○於警詢時之指証被告丙○○販賣毒品海洛因，或
      與甲○○、或與乙○○，或與不詳姓名成年人共同販賣海
      洛因等情，尚非無據。
（五）被告丙○○、乙○○雖否認有上揭販賣海洛因之犯行，並
      以上開情詞置辯。但查：
  證人吳錫麒、癸○○、子○○、丁○○、辛○○、壬○○、
    庚○○、甲○○於原審審理中之証詞，或與彼等先前於警詢
    、或於檢察官偵查中之供証，在交易細節上容有些許不一致
    ，惟經核均乃交易之細節如時間、次數、地點、金額等之出
    入。至於就如何撥打電話向綽號「群茂」、「阿茂」、「茂
    仔」購買海洛因。而由被告丙○○、或被告甲○○、或被告
    乙○○出面交易之重要情節，則均先後堅指不移，並於原審
    審理中，經多次反覆之推究，促使證人回憶，而得對交易細
    節，為進一步之釐清。從而，自難以上開証人於原審審理時
    ，就交易細節之證述有所出入，即認上開証人之証詞，全然
    無可採信之處。
  本件係因經人檢舉，而經員警姜六明、吳明芳、黃界揚於93
    年8月6日至現場埋伏，而查獲被告丙○○、甲○○，並在被
    告丙○○腳邊、身上之腰帶、丙○○所駕駛之車輛上分別扣
    得上開2隻行動電話，且在員警查獲該手機時，猶有購毒者
    撥打該手機（即NOKIA廠牌、門號0000000000號、SAGEM廠牌
    、門號0000000000號）聯繫購毒等情，業據証人即查獲之員
    警姜六明、黃界揚於偵查中証述明確（見編號8偵查卷32頁
    至34頁）。另証人即於93年7月22日至被告丙○○上開住處
    執行搜索之員警何志祥於偵查中亦証述「在執行搜索過程中
    ，陸續有人來跟丙○○買毒品，洪肇禧跟辛○○是最後才到
    的．．．」等情（見編號7偵查卷第46頁）。証人辛○○、
    洪肇禧、吳錫麒、子○○、癸○○，丁○○、庚○○、壬○○等人亦分別供証「員警搜索當日，或在被告丙○○住處，
    或以電話聯絡購買毒品海洛因時，為員警逮獲」等情屬實。
  證人辛○○於原審審理時，除就如何得知販毒者「阿茂」之
    行動電話與住處，及如何向「阿茂」之被告丙○○購買毒品
    等情，均詳予証述外，並指認被告丙○○確曾交付毒品海洛
    因與伊，及向被告丙○○購買毒品海洛因，並稱其警詢時係
    依被告乙○○之身分證件、丙○○之駕駛執照而指認被告乙○○、丙○○，且曾於93年7月11日下午，在雲林縣口湖鄉
    謝厝村抽水站，向被告乙○○購買毒品海洛因等情（見原審
    卷二第209頁反面、第210頁正、反面）。核與証人辛○○於
    警詢指認被告丙○○、乙○○係販賣毒品海洛因之人之情節
    ，均屬一致，並有証人辛○○指認被告之丙○○、乙○○身
    分證、駕駛執照等件在卷足憑（見編號17警卷第27頁、第28
    頁）。再者，証人辛○○於原審審理時，又自在場之被告丙○○、甲○○、乙○○三人間，確實指認在場穿藍色衣服之
    人即乙○○無訛，並稱「檢察官曾拿被告乙○○被逮獲之照
    片供其指認」等語（見原審卷二第216頁、第218頁反面、編
    號17警卷第35頁）。且參酌証人辛○○與被告乙○○交易海
    洛因之當時，均係白天，而由「阿洪」出面與乙○○交易時
    ，辛○○亦在旁距離交易地點僅約250公分，由其自己購買
    時，又與被告乙○○面對面交易，顯見証人辛○○並無誣指
    之情事。至証人洪肇禧於偵審中雖不能指認丙○○、乙○○
    ，但稽之証人洪肇禧、辛○○於原審証述「洪肇禧距離交易
    處約2至4公尺，且坐在機車後座，眼光看向旁邊，任由辛○○向前取貨交易，而未注意看來者何人」等情，則與被告丙○○、乙○○交易之人既係証人辛○○，証人洪肇禧雖未能
    指証，亦難以此即據為被告丙○○、乙○○有利之証據。另
    被告丙○○之辯護人雖辯稱「証人辛○○於原審審理時，指
    認被告丙○○，係受原審審判長不當之暗示」云云。然証人
    辛○○非但於原審指認被告丙○○，亦於警詢時指認被告丙○○在案，已如上述，而本件交易又係在白天，証人辛○○
    並無誤指認之情，被告丙○○辯護人此部分所辯，並無可採
    。
  至於證人丁○○於原審雖曾證述販毒者之電話來源係癸○○
    ，然證人丁○○亦已澄清電話來源是「阿祥」之人，不知道
    是否即為癸○○（見原審卷二第69頁反面、第70頁反面），
    就此部分，自難指証人丁○○就販毒者電話號碼來源之證述
    有誤。又雖查無丁○○於93年7月間前後曾因施用毒品經 判
    刑或被觀察勒戒甚或強制戒治之資料，然丁○○於93年1月
    至3月間曾因施用海洛因被觀察勒戒（如後所述），足見其
    亦慣常施用毒品，對於海洛因十分熟悉。其於原審審理時一
    再証述「毒品係向外號群茂之人購得，群茂之電話為000000
    0000」等語（見原審卷二第63頁、第65頁反面、第66頁），
    核與被告丙○○上開使用之行動電話門號相符，且經甲○○
    證述與被告丙○○販毒與丁○○屬實，顯見証人丁○○指証
    向被告丙○○購買毒品海洛因，並非虛構。至其所證「其係
    於93年5月間向群茂之人購買海洛因，由甲○○交付海洛因
    」
    等語（見原審卷二第65頁、第72頁），但證人甲○○則證述
    「其係93年07月初某日，始至另案被告丙○○住處幫忙丙○○照顧小孩，為丙○○接聽電話，傳遞購毒者之需求，代丙○○送交海洛因販賣，丙○○則提供生活費用、海洛因供其
    使用，於93年07月初某日，曾送交海洛因予丁○○並收取價
    款」等情。稽之証人甲○○此部分之証述，顯較証人丁○○
    清楚，且証人甲○○對其自何時開始受被告丙○○接濟，始
    與被告丙○○共同販毒之時間點，記憶應較丁○○深刻，對
    照證人丁○○於原審審判或證稱購毒時間係93年03月間，旋
    又改稱係93年05月間，足見証人丁○○證述93年05月間購買
    海洛因等語，係屬誤記，應以証人甲○○於原審審理時之證
    述為可採。從而被告丙○○、甲○○共同販賣毒品海洛因與
    丁○○部分，應係93年7月間某日。
  証人庚○○於原審雖未證述其所撥向販毒者之電話號碼為何
    ，惟其堅稱係撥打電話向外號「阿茂」之人購買海洛因。且
    於93年08月06日，証人庚○○不知被告丙○○已為警逮捕，
    並扣得丙○○所有之上開3支行動電話，猶仍撥打先前購毒
    之電話號碼，即上開3支行動電話其中1支，而為警誘捕到案
    之事實，又為証人庚○○於原審審理時證述在卷；再參諸證
    人姜六明、黃界揚於偵查中証述「扣案之廠牌SAGEM（00000
    00000）、NOKIA（0000000000）於查扣後，仍有購毒者撥入
    ，才逐一誘捕」等情，均如上述，及証人甲○○於原審証述
    「其替丙○○接的電話是SAGEM那隻（即0000000000）」等
    語觀之（見原審卷二第188頁反面），顯見証人庚○○係撥
    打門號0000000000，向被告丙○○、甲○○購買海洛因。尚
    不能執証人庚○○無法證述販毒者之電話號碼，即據為被告
    丙○○有利之認定。
  証人甲○○於原審雖證述「其出面與子○○交易海洛因未達
    10次之多」（見原審卷二第290頁），核與証人子○○於原
    審証述「由甲○○攜帶海洛因交易的部分有10次，其中8次
    是每包500元，其餘2次是每包1000元」等語不符（見原審卷
    二134頁反面、第137頁反面至第138頁）。惟本院審核証人
    子○○既係購買毒品，並支付價金之人，則其就購買毒品之
    次數及金額，應較証人甲○○知之甚詳，且証人子○○於原
    審審理時，就甲○○攜帶毒品海洛因交易之次數及金額，均
    明確証述「10次，其中500元的有8次，1000元的有2次」，
    較之証人甲○○於原審就此部分之供証明確，自以証人子○○之証述可採。從而被告丙○○與甲○○共同販賣海洛因與
    証人子○○部分，應為10次，每次1包，其中8次，每包價格
    為500元，其餘2次，每包為1000元，可堪認定。
  扣案之行動電話2支（按即門號0000000000號、0000000000
    ），係於93年08月06日，分別在丙○○身上及其所駕駛使用
    之自小客車內查扣，證人甲○○亦證述上開行動電話均作為
    販賣海洛因聯繫之用。而被告丙○○於本院審理中亦坦承00
    00000000號行動電話係以其名義申請，0000000000號行動電
    話係其在使用屬實（96年6月1日筆錄）。其於警局亦稱：00
    00000000號行動電話係其所有（編號14警卷第2頁）。再購
    毒者除癸○○外，又均稱係撥打上開2支電話向「群茂」、
    「坤茂」（「群茂」之臺語發音為「坤茂」）、「阿茂」、
    「茂仔」之人購買海洛因。被告丙○○於警詢中亦供認其外
    號為「坤茂」、「阿茂」（見港警刑字第22944號卷第5頁）
    。再參酌証人甲○○於原審証述其有代被告丙○○接聽購毒
    者之電話，並由被告丙○○交付海洛因，由其代送海洛因與
    購毒者等情，足見被告丙○○若非自己交易海洛因，就是推
    由其所信任之人代送海洛因與購毒者交易，而海洛因之來源
    ，即為被告丙○○所提供。且為免招惹警方之查緝，或其他
    與購毒者間不必要之誤會，被告丙○○實不可能放任他人使
    用其上開行動電話，在其不知情之情況下，對外販賣海洛因
    ，反而，其可藉由他人代送海洛因之方式，而藏身幕後，遂
    行海洛因之販賣，並避免警方之注意，因此，尚難因証人壬○○、癸○○、子○○、丁○○、吳錫麒、庚○○等人於原
    審審理時未能指認被告丙○○，或稱不認識丙○○，即認上
    開証人之証詞全無可採，而據為被告丙○○無罪之認定。亦
    難以証人壬○○未能指証接聽電話者是否為被告丙○○等人
    ，或不曾見過被告丙○○等人，即據以推論被告丙○○未販
    賣海洛因與壬○○之事實。
  證人癸○○於原審審理時雖証述「向綽號『阿樂』者購買海
    洛因、向甲○○買過二次海洛因」等語（見原審卷二第255
    頁正、反面、第266頁），而証人甲○○則供証「其自稱『
    阿樂』」等語。被告丙○○亦供稱其稱呼甲○○為「阿樂」
    等情。然証人甲○○亦証述「（有幾個証人來作證，如癸○○他是說跟阿樂買的，你是在電話中跟他說你是阿樂，否則
    他們為何都說是阿樂）他們打電話來說是否群茂，我說不是
    ，我說我是阿樂，我問他有何事情，他才說要軟的多少錢」
    等語（見原審卷二第289頁）。且証人甲○○確有代接電話
    ，代送海洛因與購買毒品海洛因之人，已如上述。再參酌証
    人癸○○所稱「對方之電話是0000000000號」（見原審卷二
    第262頁正、反面、第266頁）又係被告丙○○使用之電話，
    已如上述，及佐以証人甲○○於原審証述「海洛因是丙○○
    提供」等語觀之。縱証人癸○○撥打上開行動電話時，係由
    被告甲○○接聽，並由被告甲○○攜帶海洛因與証人癸○○
    交易，亦僅係共犯間行為之分擔，亦難以此即認被告丙○○
    並無與甲○○共同販賣海洛因與癸○○。
  被告丙○○雖又辯稱「本件案發時，被告丙○○月入3至5萬
    元，足以養家及購買毒品，並非原審認定之無業，而必須仰
    賴販毒維生之人」云云。而証人郭再居亦到庭附合証述「93
    年至94年間有與丙○○合資養魚，丙○○負責買魚卵，平均
    每月每人分紅3萬元」云云（見本院上訴卷第155頁、第156
    頁）。然被告丙○○是否有職業，有無固定收入，與被告丙○○是否販賣毒品海洛因並無必然之關聯性。縱令被告丙○○有與証人郭再居合資養魚，亦難資為被告丙○○有利之証
    據。況証人郭再居經本院詢及「丙○○合資養魚，其出資額
    ，及合計分多少錢給丙○○」等情，証人郭再居竟稱「我不
    清楚，他只有出資一年，時間沒有多久」、「沒有記，我也
    不知道，就是賺多少，分多少」等語（見本院上訴卷第160
    頁）。証人郭再居竟就被告丙○○出資額及分紅數額重要之
    點，全然無知，足見証人郭再居之証詞，係迴護被告丙○○
    之詞，被告丙○○此部分所辯，亦無可採。
  被告二人均有吸毒前科，有前案紀錄表可稽，應知海洛因係
    毒品危害防制條例第2條第1項第1款所定之第一級毒品，物
    稀價昂，其持有販賣者，政府查緝甚嚴，苟非有利可圖，當
    不願甘冒法律制裁之風險，而予販賣。又按販賣毒品乃違法
    行為，非可公然為之，亦無公定價格，容易分裝並增減份量
    ，而每次買賣之價量，輒因買賣雙方關係之深淺、資力、需
    求量及對行情之認知、來源是否充裕、查緝是否嚴緊、購買
    者被查獲時供出購買對象之風險評估等因素，而異其標準，
    非可一概而論，而販賣海洛因之利得，除被告坦承犯行或價
    量俱臻明確外，委難察得實情，販賣之人從價差或量差中牟
    利之方式雖異，其意圖營利之販賣行為則同一，職是之故，
    即使未經查得實際販賣之利得，但除非別有事證，足認係按
    同一價量委買或轉售，確未牟利外，尚難執此遽認非法販賣
    之證據有所未足，而認無營利之意思，或阻卻販賣犯行之追
    訴（最高法院87年台上字第3164號判決參照）。本件依証人
    辛○○、洪肇禧、癸○○、子○○、丁○○、吳錫麒、庚○○、壬○○、甲○○等人於偵查中或原審審理時，辛○○、
    甲○○於本院更審之證述及証人己○○於警詢時之指証被告
    販賣毒品海洛因，或與甲○○、或與乙○○，或與不詳姓名
    成年人共同販賣海洛因等情，顯見被告丙○○販賣海洛因之
    次數甚多，而被告丙○○、乙○○與上開証人又非有特殊情
    誼，彼等自無平價轉讓毒品自負風險之理，足認被告丙○○
    、乙○○等人均有販賣毒品藉以營利之意圖，此由被告丙○○提供甲○○毒品並供給生活費而著由甲○○送交毒品與購
    毒者，可為明證。又門號0000000000號之行動電話之申請人
    雖為郭惠玉，有遠傳電信股份有限公司檢送之資料在卷可稽
    （見本院上訴卷第115頁）。然手機門號申辦之人與實際使
    用之人並非同一，而衡之生活經驗，亦常有以他人名義申請
    門號供己或他人使用，從而自難以該門號係以郭惠玉名義申
    請，即認並非被告丙○○所使用。且參酌該門號手機係警員
    在被告丙○○之腳邊發現，為証人姜六明証述在卷。而被告
    丙○○亦供認該手機為其所使用，均如上述，難以該手機門
    號之申請人非被告丙○○，即據為被告丙○○有利之認定。
綜上所述，被告丙○○有單獨販賣毒品海洛因，或與被告乙○○
、甲○○或其他代送海洛因交易之不詳姓名年籍之成年人共同販
賣海洛因之犯意聯絡，及行為分擔甚明，被告丙○○、乙○○上
開所辯，均係事後卸責之詞，均無可採。
三、查被告丙○○、乙○○行為後，刑法第28條、第56條、第64
    條第2項、第65條第2項等條文已於94年2月2日修正公布，其
    中：第28條已由原先之「2人以上共同實施犯罪之行為者
    ，皆為正犯」，修正為「2人以上共同實行犯罪之行為者，
    皆為正犯」。第56條連續犯之規定，於修正後即已刪除。
    第64條第2項由原先之「死刑減輕者，為無期徒刑或為15
    年以下12年以上有期徒刑」，修正為「死刑減輕者，為無期
    徒刑」。第65條第2項由原先之「無期徒刑減輕者，為7年以
    上有期徒刑」，修正為「無期徒刑減輕者，為20年以下15年
    以上有期徒刑」。又關於毒品危害防制條例第4條第1項販
    賣第1級毒品罪，其法定刑關於得併科罰金最低額部分，依
    修正後刑法33條第5款規定「罰金：新台幣一千元以上，以
    百元計算之」，較舊法所定罰金最低額為「銀元一元以上」
    ，均有不同，且自95年7月1日起施行。依上開條文，關於共
    同正犯部分，僅係單純文字之修飾，並不涉及刑罰之輕重、
    構成要件之變更，或其他有利、不利行為人之情形，自無庸
    比較新舊法，應依法律適用之原則，適用裁判時法（最高法
    院95年11月17日刑事庭會議決議參照）。關於連續犯之規定
    ，如依修正前第56條之規定，僅論以一罪論即可，如依修正
    後之規定，因連續犯之規定業已刪除，其所犯各罪，均應分
    論併罰。另被告2人所犯販賣第一級毒品罪，其法定刑死刑
    或無期徒刑部分若依法減輕其刑之後之科刑範圍而言，則以
    修正前第64條第2項、第65條第2項之規定有利於被告二人，
    關於得併科罰金之規定亦以修正前之規定有利於被告2人。
    則綜合上情比較新舊法結果，自應依刑法第2條第1項前段之
    規定適用行為時法即修正前刑法之規定。
四、核被告丙○○、乙○○所為，均係犯毒品危害防制條例第4
    條第1項之販賣第一級毒品罪。被告丙○○、乙○○持有海
    洛因之低度行為為販賣海洛因之高度行為所吸收，不另論罪
    。被告丙○○就犯罪事實一(二)部分，與甲○○：就犯罪事實
    一(三)部分，與被告乙○○；就犯罪事實一(四)部分，與姓名年
    籍不詳代送海洛因交易之成年人，分別有犯意聯絡，行為分
    擔，為共同正犯。被告丙○○先後34次販賣海洛因之犯行，
    被告乙○○先後2次販賣海洛因之犯行，均時間緊接，分別
    觸犯犯罪構成要件相同之罪名，顯皆係基於概括犯意而為之
    ，應均依連續犯規定論以一罪。公訴人就被告丙○○、乙○○販賣海洛因與綽號「阿洪」之人、辛○○之事實、及被告
    丙○○販賣海洛因與子○○超過2次之事實、販賣與癸○○
    超過2次之事實，被告丙○○販賣海洛因與甲○○暨被告丙○○於93年7月間販賣與丁○○等事實雖均未予起訴，惟因
    與已起訴之犯罪事實有連續犯之裁判上一罪關係，為起訴效
    力所及，本院自得併予審理。再按被告丙○○雖連續販賣海
    洛因多次，但被告丙○○每次販賣海洛因均僅1小包，價格
    分別為500元、或1000元，數量、價額均甚低，合計販賣所
    得僅21,500元，較諸其他大型販毒案件，被告丙○○之犯罪
    情節及犯罪所得，均非嚴重，犯罪所生之危害，亦非甚鉅。
    另被告乙○○代送毒品交易之次數僅2次，犯罪所得僅1,000
    元，且均交歸被告丙○○所有，犯罪情節及犯罪所生之危害
    ，較諸被告丙○○，犯罪所生之危害更輕，本院審酌上情，
    足認被告丙○○、乙○○犯罪之情狀尚堪憫恕，惟被告丙○○、乙○○所犯販賣第一級毒品罪之法定刑為死刑、無期徒
    刑，並得併科罰金，若科以法定最輕刑度，猶嫌過重，爰依
    刑法第59條之規定酌減其刑。
五、原審就被告丙○○販賣第一級毒品部分，及被告乙○○部分
    ，予以論罪科刑，固非無見。但查：刑法第28條、第56條
    、第64條第2項、第65條第2項等條文均已修正施行，原審未
    予說明或未及比較新舊法，尚有未當。原判決認被告丙○○單獨販賣海洛因與甲○○、王武雄3次，與甲○○共同販
    賣海洛因與戊○○、癸○○2次，共同販賣與丁○○及綽號
    「阿祥」之人1次，共同販賣與戊○○、吳錫麒1次，與不詳
    姓名之成年人共同販賣與戊○○、癸○○1次，販賣與癸○○、「阿國」之人1次，然上開向被告丙○○等人購買海洛
    因之人，雖均分別合資購買，但係由其中一人與被告丙○○
    等人交易，顯見被告丙○○等人交易之對象僅1人，原審認
    各該合資之人均有與被告丙○○等人交易，已有未當。又若
    果真被告丙○○等人交易對象係各該合資之人，則被告丙○○就此部分有無想像競合關係，原判決亦未詳予論述，亦有
    未當。被告丙○○並無在93年3月間販賣海洛因與丁○○
    ，詳如後述，原審就此部分未另行說明不另為無罪之諭知，
    並有未妥。000  0000000號行動電話及查扣之海洛因26包
    並非被告丙○○所有，且無證據證明26包之海洛因係供本案
    販賣所用，原判決予以沒收，海洛因並諭知銷毀，亦有違誤
    。被告丙○○、乙○○上訴否認犯罪，並以上開情詞指摘原
    判決不當，雖無理由，但原判決既有上開可議之處，即屬無
    可維持，應由本院就此部分予以撤銷改判。爰審酌被告丙○○、乙○○犯罪之次數、手段、犯罪所得不多，所生之危害
    ，被告乙○○僅係分擔交付毒品之行為，及被告等犯後均否
    認犯行，並斟酌察官請求就被告乙○○部分量處有期徒刑10
    年，暨原判決分別量處被告丙○○有期徒刑13年、被告乙○○有期徒刑8年，尚屬過重等一切情狀，分別判處如主文第
    二、三項所示之刑。
六、被告丙○○販賣第一級海洛因所得合計21,500元，其中3000
    元，係單獨販賣所得，應依毒品危害防制條例第19條第1項
    之規定宣告沒收之，如全部或一部不能沒收，以其財產抵償
    之。其中1,000元，係與被告乙○○共同販賣海洛因所得，
    其中10,000元，係與甲○○共同販賣海洛因所得，其中7,50
    0元係與不詳姓名成年男子共同販賣所得，均應依上開規定
    ，由被告丙○○與被告乙○○就其中之1,000元，被告丙○○與甲○○就其中之10,000元均連帶沒收，另由被告丙○○
    與不詳姓名成年男子就其中之7,500元連帶沒收，如全部或
    一部不能沒收，均以其財產抵償之。。扣案之行動電話，其
    中廠牌SAGEM、門號0000000000號行動電話1支（含SIM卡）
    ，係被告丙○○所有，業據被告丙○○於警詢及本院供認在
    卷，且係供作被告丙○○販賣海洛因聯絡所用之物，應依毒
    品危害防制條例第19條第1項之規定沒收之。至0000000000
    號行動電話門號申請人係郭惠玉，已如上述，該行動電話雖
    亦係被告供販毒所用，但被告既非申請之名義人，難認係被
    告丙○○所有。另廠牌BENQ、門號0000000000號之行動電話
    1支，但尚無証據足証係供本件販賣或預備販賣海洛因之用
    ，自均不得宣告沒收。又經法務部調查局鑑定認係屬海洛因
    共44包，包括在被告丙○○神明廳金爐內查扣之26包（毛重
    26.9公克），及在被告乙○○身上查扣之18包（毛重8公克
    ）均係被告乙○○所有，業據被告丙○○在警局供述在卷，
    核與乙○○於原審及本院前審所稱：查獲之毒品為其所有（
    第一審卷二第244頁、本院上訴卷第94頁）及當時亦在場之
    甲○○供稱查獲之毒品為被告乙○○所有之情節相符。被告
    乙○○於本次更審且供稱：警方搜索時伊適在被告丙○○住
    處，因一時心慌，始將毒品放置在神明廳內等語。足見本案
    查扣之海洛因確為被告乙○○所有無訛。被告乙○○雖與被
    告丙○○販賣毒品，惟就本案之卷證資料而言，係被告丙○○提供毒品販賣，被告乙○○僅為被告丙○○交付毒品跑腿
    ，且其又僅參與2次，被告乙○○並未自行提供毒品與丙○○合夥販賣，尚無法證明警局查扣之上開海洛因，係供作本
    件販賣之用，自不能於本案諭知沒收銷燬。另於93年07月22
    日，在被告甲○○、乙○○身上扣案之甲基安非他命各1包
    ，與被告丙○○、乙○○販賣海洛因之事證無涉，亦不得於
    本案宣告併予沒收。
貳、不另為無罪諭知及退回併辦部分：
一、公訴意旨及原審併辦意旨（含起訴書所載犯罪事實及到庭檢
    察官擴張併予審判之犯罪事實）略以：
(一)、被告丙○○部分：
１、被告丙○○、甲○○基於概括之犯意聯絡，由被告丙○○指
    示被告甲○○攜帶海洛因，連續為下列販賣海洛因之行為：
(1)、於93年3月間在雲林縣口湖鄉謝厝村黃金廣場KTV前過港橋販
    賣海洛因一小包與丁○○，得款500元。
(2)、自93年03月間某日，至同年08月06日下午05時15分許之間，
    在雲林縣口湖鄉蚵寮村抽水站旁，販賣海洛因1次與侯志朋
    ，價格1,000元（詳如起訴書附表編號7所示）。
(3)、自93年03月間某日，至同年08月06日下午05時15分許之間，
    在雲林縣口湖鄉謝厝村黃金廣場KTV前，販賣海洛因1次與戊○○，價格500元（詳如起訴書附表編號10）。
(4)、自93年05月初某日，至同年08月06日止，在雲林縣口湖鄉○○村○○街101號被告丙○○住處旁之土地公廟等地，連續
    販賣海洛因與王金庭十餘次、販賣與吳政彰3次，每次價格
    500 元至3,000元不等，於93年09月11日，丙○○著手販賣
    海洛因與王金庭，為警查獲王金庭而未得逞（詳如94年度偵
    緝字第41 號併辦意旨書2份）。
２、被告丙○○夥同姓名年籍不詳之人，基於犯意聯絡，共同連
    續為下列販賣海洛因之行為：
(1)、自93年03月間某日，至同年08月06日下午05時15分許之間，
    在雲林縣口湖鄉蚵寮村抽水站前，共同連續販賣海洛因3 、
    4次與李泰鑫，每次1小包，價格500元（詳如起訴書附表編
    號12）。
(2)、自93年03月間某日，至同年08月06日下午05時15分許之間，
    在不詳地點，共同販賣海洛因1次與林貴友，價格500元（詳
    如起訴書附表編號13）。
(3)、自93年03月間某日，至同年08月06日下午05時15分許之間，
    在雲林縣北港鎮○街里○○路○○路財神廟」後方，共同販
    賣海洛因1、2次與陳榮聰，每次價格1,000元（詳如起訴書
    附表編號14）。
    因認被告丙○○另涉犯毒品危害防制條例第4條第1項之販賣
    第一級毒品罪嫌（93年09月11日販賣與王金庭未遂部分係犯
    同條例第4條第6項、第1項之販賣海洛因未遂罪）。
(二)、被告乙○○部分：
    被告乙○○與丙○○、甲○○本於犯意聯絡，於93年03月間
    某日起，至同年07月22日上午09時20分許，在雲林縣口湖鄉
    ○○村○○街101號丙○○住處，共同連續2次販賣海洛因與
    吳錫麒、綽號「黑面」之男子，每次金額500元至1,000元（
    詳如起訴書附表編號2所示）。因而認被告乙○○犯毒品危
    害防制條例第4條第1項之販賣第一級毒品罪嫌。
二、按犯罪事實應依證據認定之，無證據不得認定犯罪事實，刑
    事訴訟法第154條第2項定有明文。次按刑事訴訟法第161條
    已於91年2月8日修正公布，修正後同條第1項規定：檢察官
    就被告犯罪事實，應負舉證責任，並指出證明之方法。因此
    ，檢察官對於起訴之犯罪事實，應負提出證據及說服之實質
    舉證責任。倘其所提出之證據，不足為被告有罪之積極證明
    ，或其闡明之證明方法，無從說服法官以形成被告有罪之心
    證，基於無罪推定之原則，自應為被告無罪判決之諭知（最
    高法院92年度台上字第128號判例意旨可資參照）。
三、訊據被告丙○○、乙○○均堅詞否認上開犯行。經查：
  於93年3月間販賣與丁○○部分：
    丁○○93年1月間起至3月26日為止施用第1級毒品，固經裁
    定觀察勒戒，有台灣嘉義地方法院93毒聲字第311號裁定可
    按。惟據丁○○於警局供稱：海洛因係向綽號「阿邦」之人
    所購買，是公訴人認被告有於93年3月間販賣海洛因與丁○○，尚與卷證資料不符。
  被告丙○○、甲○○販賣海洛因與侯志朋部分：
    證人侯志朋於原審審理時具結稱「其未向丙○○、甲○○購
    買海洛因或甲基安非他命，是向丙○○無償索取，與丙○○
    一起施用，也一起向他人購買，93年08月06日為警誘捕到案
    ，是撥打電話向丙○○索討海洛因、甲基安非他命施用，不
    是購買，聽電話之人要其至金碧輝煌電子遊藝場，結果就被
    警察抓了，製作警詢筆錄之前，警員要其指認丙○○、甲○○為販毒者，警員已經事先與其溝通好了，才製作筆錄，於
    警詢時指認甲○○，是警員要其趕快做完筆錄趕快回去，其
    隨便指認，其未向丙○○或甲○○購買海洛因、甲基安非他
    命，其亦無法指認被告甲○○為販賣海洛因、甲基安非他命
    之人」等情，核與証人侯志朋於警詢之供証已有不符。且經
    原審勘驗証人侯志朋於警詢時之錄音帶結果，証人侯志朋雖
    稱「其係撥打『坤茂』（臺語『群』之發音與國語『坤』雷
    同）門號0000000000號行動電話向丙○○購買安非他命」等
    情，但並未提及有向被告丙○○購買海洛因之情，証人侯志
    朋於警詢時更証稱「不認識丙○○，不曾向他購買過毒品」
    等語（見編號15警卷侯志朋筆錄）。且門號0000000000號行
    動電話，與上開扣案為被告丙○○使用之3支行動電話之號
    碼均不相符，亦無證據資料顯示被告丙○○曾使用証人侯志
    朋所指之上開行動電話號碼，則被告丙○○究有否販賣海洛
    因與証人侯志朋，即非無疑，尚難以証人侯志朋警詢之供証
    ，即據為被告丙○○不利之認定。
  關於販賣海洛因與戊○○部分：
    此部分戊○○業於原審審判期日前死亡，有個人基本資料查
    詢在卷可參（見雜卷一第28 3頁），本院已無從傳喚詰問。
    而証人戊○○於警詢時亦否認有向被告丙○○購買海洛因之
    事實（見編號15警卷），此外，遍查全卷，亦無被告丙○○
    此部分販賣海洛因與戊○○之証據資料，自難以証人戊○○
    於警詢時提及「其電話聯絡，綽號坤茂之男子，要我先將錢
    於 (拿到) 過港橋旁，過十分鐘再前往取貨」等語，即據為
    被告丙○○不利之認定。
  關於販賣海洛因與王金庭部分：
    證人王金庭於原審審理時証稱「其係撥打門號0000000000號
    行動電話向綽號『阿樂』之人購買海洛因，由『阿樂』之人
    交付，『阿樂』之人臉上有刀疤，兩手均有刺青圖案，其不
    知道『阿樂』是何姓名，無法明確指認綽號『阿樂』之人為
    被告甲○○，『阿樂』亦未出現在法庭上（尚有被告丙○○
    、乙○○在庭），警詢筆錄記載丙○○是警察說的，其不知
    道『群茂』是何人，指認甲○○照片之筆錄是警員自己製作
    的，說照片的那人就是『群茂』，至於交易海洛因之內容，
    其好像沒有如警詢筆錄之供述，對交易之時間、次數、地點
    均已忘記，購買的藥頭好像不同人，有時候其與阿吉一起購
    買海洛因，阿吉不是撥電話給『阿樂』」等情。而同案被告
    甲○○雖自承其綽號是『阿樂』，惟經原審當庭勘驗，同案
    被告甲○○雙手手臂、手背均無刺青，則依証人王金庭於原
    審之証詞，究竟係何人交付海洛因販賣與証人王金庭，已不
    明確，且又核與証人王金庭於警詢時供証「有向被告丙○○
    購買海洛因，由『坤茂』之小弟『阿樂』接聽」等語不符（
    見編號26警卷第2頁），本院自難僅憑證人王金庭於警詢之
    供証，即據認被告丙○○有此部分之犯行；況此部分檢察官
    亦未提出其他証據以資佐証証人王金庭警詢供証之真實性，
    亦難依証人王金庭之指証，即為被告丙○○有罪之認定。
  關於販賣海洛因與吳政璋部分：
    證人吳政璋於原審證稱「其施用之海洛因係向綽號『阿將』
    之人購買，在警詢中供稱向『阿茂』或『阿富』之人購買，
    是因當時緊張，意識不清，警察已將筆錄打好，要其照唸，
    其不認識丙○○，海洛因不是丙○○給的，丙○○不是『阿
    將』，海洛因係其友人『林春良』撥打門號0000000000號行
    動電話購買，指認丙○○是因其有聽過這個人的名字，所以
    隨便指認丙○○之口卡，怕『阿將』找其麻煩，而且當時警
    詢筆錄已經打好，要其照唸」等情，核與證人吳政璋警詢供
    証「向丙○○購買毒品海洛因3次」等情已有不符（見編號
    26警卷第8頁）。而証人吳政璋於警詢所稱撥打販毒者之行
    動電話聯絡之門號，亦無証據足証係被告丙○○使用，或共
    犯甲○○、乙○○使用之行動電話，從而証人吳政璋上開供
    証，尚無其他証據足資佐証，亦難依此而為被告丙○○有罪
    之認定。
  關於販賣海洛因與李泰鑫部分：
    證人李泰鑫於原審審理時証述「93年08月08日撥打電話為警
    誘捕到案，是打電話給外號『阿茂』之人，約要釣魚，不是
    購買毒品，其不認識在庭之被告丙○○、甲○○、乙○○，
    也未曾見過，93年08月08 日其打電話給『阿茂』」之人，
    接聽電話之人要其至北港鎮○街里○○路○○路財神廟』，
    到現場其不知情形如何，就被警方抓去做筆錄，警詢筆錄所
    載內容其並未說過，內容不實在，筆錄製作完畢後，其未閱
    覽，警員要其按捺指印、採尿，讓其離去」等情；而証人李
    泰鑫於警詢時雖供証有購買毒品之情，但經警方提供被告丙○○之照片供証人指認時，証人李泰鑫則証述「因我只購買
    過三至四次，沒有深刻之印象，因此我無法指認出」等語（
    見編號14警卷第10頁），則依証人李泰鑫警詢或原審之供証
    ，均無法証明被告丙○○或其共犯有此部分之犯行，亦難僅
    依証人李泰鑫之供証，即為被告丙○○此部分有罪之認定。
  關於販賣海洛因與林貴友部分：
    證人林貴友於原審証稱「其於93年07月31日透過「林建平」
    之人幫忙購買海洛因，其在家中等『林建平』送海洛因過來
    施用，其不知道『林建平』是向何人購買海洛因，因必須朋
    分部分海洛因給購買者，其於93年08月08日向『林建平』要
    販毒者之電話號碼，準備親自購買，『林建平』告知0916（
    後面號碼已忘記）電話號碼，稱呼對方為『大仔』，當日其
    第1次親自撥打該電話購買海洛因，即為警誘捕查獲，其於
    警詢時未供述販毒者之電話號碼，是因接電話的人是警察，
    警察已知該電話號碼，其亦未供述『群茂』之人，是警察說
    電話是『群茂』的，其不認識丙○○，亦完全未見過在庭之
    被告3人」等情，又核與証人林貴友於警詢時供証「向綽號
    昆茂之人購買毒品海洛因」等情不符。且証人林貴友警詢時
    經警方提供被告丙○○之照片供証人指認時，証人林貴友亦
    証述「因我只購買過一次，沒有深刻之印象，因此我無法指
    認出」等語（見編號14警卷第14頁），則依証人林貴友警詢
    或原審之供証，均無法証明被告丙○○或其共犯有此部分之
    犯行，亦難僅依証人林貴友之供証，即為被告丙○○此部分
    有罪之認定。
  關於販賣海洛因與陳榮聰部分：
    證人陳榮聰經原審合法傳喚，無正當理由未到場，經原審裁
    定科處罰鍰，請警拘提後仍未拘獲。而証人陳榮聰於警詢時
    則供証「有向綽號『阿茂』之人購買毒品海洛因，但因只購
    買過一至二次，沒有深刻印象，因此無法指認出」等語（見
    編號14警卷第21頁），則依証人陳榮聰警詢之供証，已無法
    証明被告丙○○或其共犯有此部分之犯行。
  關於被告乙○○共犯販賣海洛因與吳錫麒、綽號「黑面」男
    子部分：
    證人吳錫麒於原審審理時雖先證稱其與戊○○（即綽號黑面
    之男子）於93年07月17日共同購買海洛因500元，戊○○撥
    打電話聯絡「茂仔」，由甲○○、乙○○持海洛因至雲林縣
    口湖鄉蚵寮村抽水站前交易。惟其又證稱其未見過在庭之被
    告乙○○，對其沒有印象，在抽水站也未看過乙○○，只看
    到甲○○到場交易，甲○○之旁沒有其他人，其在警局只指
    認丙○○、甲○○，沒有指認乙○○，警詢筆錄記載指認乙○○部分，是因當時警察口氣很不好，要其指認2 個人，其
    未見過乙○○本人，在警局指認乙○○之照片是不實，乙○○沒有販賣海洛因給伊等情。而稽之証人吳錫麒警詢之供証
    ，亦無指証被告乙○○有販賣或與被告丙○○共同販賣海洛
    因之情（見編號17警卷第17頁至第18頁），自難以証人吳錫
    麒之供証，即認被告乙○○有此部分之犯行。
四、綜上，本院依檢察官提出之証據資料，均無從証明被告丙○○、乙○○有此部分之犯行，亦無從說服本院以形成被告丙○○、乙○○此部分有罪之心證。此外，又查無其他積極証
    據以資証明，基於無罪推定之原則，自應認不能証明被告丙○○、乙○○此部分犯罪。惟檢察官及移送併辦認被告丙○○、吳明? 吨G人自93年5月初某日起至同年8月6日止，販賣
    海洛因予王金庭10餘次，及販賣海洛因予吳政彰3次部分犯
    行（即94年度偵緝字第41號），應退回原檢察官另行偵辦；
    至其餘犯行，則因檢察官與上開有罪部分有連續犯之裁判上
    一罪關係，爰不另為無罪判決之諭知。
據上論結，應依刑事訴訟法第369條第1項前段、第364條、第299
條第1項前段、毒品危害防制條例第4條第1項、第19條第1項、刑
法第2條第1項前段、第11條前段、第28條、第59條、修正前刑法
第56條判決如主文。
本案經檢察官劉欽銘到庭執行職務。
中　　華　　民　　國　　96　　年　　7 　　月　　31　　日
                  刑事第一庭    審判長法　官  黃崑宗
                                      法　官  蔡長林
                                      法　官  夏金郎
以上正本證明與原本無異。
如不服本判決，應於收受本判決後十日內向本院提出上訴書狀。
其未敘述上訴理由者並得於提起上訴後十日內向本院補提理由書
狀（均須按他造當事人之人數附繕本）「切勿逕送上級法院」。
　　　　　　　　　　　　　　　　　　　書記官  戴淑敏
中　　華　　民　　國　　96　　年　　7 　　月　　31　　日
附錄本案論罪科刑法條：
毒品危害防制條例第4條第1項
製造、運輸、販賣第一級毒品者，處死刑或無期徒刑；處無期徒
刑者，得併科新臺幣 1 千萬元以下罰金。
